臺灣臺中地方法院行政訴訟判決
110年度交字第228號
原      告  黃莉珍  
            黃瑋智  
被      告  臺中市交通事件裁決處
                      設臺中市○○區○○○路00號
代  表  人  黃士哲    住同上
訴訟代理人  黃曉妍律師
上列當事人間交通裁決事件，原告不服被告民國110年4月30日中
市裁字第68-GDH145870、68-GDH145871號裁決書，提起行政訴訟
，本院判決如下：
    主  文
原告之訴駁回。
訴訟費用新臺幣參佰元由原告負擔。
    事實及理由
一、程序事項：按行政訴訟法第237條之7規定，交通裁決事件之
    裁判，得不經言詞辯論為之。本件屬交通裁決事件，依兩造
    所述各節及卷內資料其事證已臻明確，本院認無經言詞辯論
    之必要，爰不經言詞辯論而為判決。
二、事實概要：
　　原告黃莉珍所有號牌AHR-2731號自用小客車（下稱系爭車輛
    ），於民國110年1月14日16時18分，行經臺中市西屯區青海
    路與河南路口，因「非遇突發狀況，在行駛中驟然煞車」及
    「非遇突發狀況，行駛途中任意煞車(處車主)」之違規行為
    ，遭民眾於110年1月15日檢具事證檢舉，經臺中市政府警察
    局第六分局（下稱舉發機關）員警認定該車違反道路交通管
    理處罰條例第43條第1項第4款及第43條第4項之規定，遂逕
    行對車主即原告黃莉珍掣開第GDH145870及GDH145871號共2
    份舉發違反道路交通管理事件通知單。車主即原告黃莉珍就
    GDH145870號舉發案件，於到案日期前檢附相關證據及應歸
    責人相關證明文件，向被告告知應歸責人即原告黃瑋智，被
    告續於110年4月30日以中市裁字第68-GDH145870號裁決書（
    下稱原處分一），依道路交通管理處罰條例第43條第1項第4
    款、第63條第1項第3款及「違反道路交通管理事件統一裁罰
    基準表」之規定，按期限內到案之基準，裁處原告黃瑋智第
    1階段罰鍰新臺幣（下同）18,000元，記違規點數3點，並應
    參加道路交通安全講習，並於同日以中市裁字第68-GDH1458
    71號裁決書（下稱原處分二），依道路交通管理處罰條例第
    43條第4項前段及「違反道路交通管理事件統一裁罰基準表
    」之規定，裁處車主即原告黃莉珍吊扣汽車牌照3個月。原
    告不服，提起本件行政訴訟。
三、原告主張略以：
　  該檢舉人逼車、超車不成時，有長鳴喇叭且適逢原告突聞後
    車鳴喇叭，再加上行經交通要塞紅綠燈路口，故原告理應立
    即減速慢行，並注意車前及後方狀況，如此之減速乃必然及
    必要之反應。本件兩車行車糾紛，檢舉民眾車輛欲超車不成
    ，因而挾怨、誣告，故檢舉民眾行車紀錄器定有偏頗非事發
    情形之完整原像；另勘驗結果提及「該車即長鳴按喇叭」可
    證原告絕非故意減速煞車等語。並聲明：原處分一、二撤銷
    。
四、被告答辯略以：
　　檢舉人車輛行近違規地點時，違規變換車道與系爭車輛爭道
    行駛，之後該車對系爭車輛長按喇叭，系爭車輛於前方號誌
    為綠燈狀況下，行駛至交岔路口，且於前方無突發狀況或緊
    急危難下，行駛途中突然煞車減速，顯見系爭車輛減速煞車
    並非出於前方之突發狀況，系爭車輛之行為已超乎其他用路
    人之合理預期，破壞交通秩序，自應受罰。原告為汽車所有
    人，對於系爭車輛有保管注意、篩選管控駕駛人、擔保其車
    輛合於交通管理規範之義務，原處分處罰原告應無違誤等語
    。並聲明：原告之訴駁回。
五、本院之判斷：
(一)按「汽車除遇突發狀況必須減速外，不得任意驟然減速、煞
    車或於車道中暫停。前車如須減速暫停，駕駛人應預先顯示
    燈光或手勢告知後車，後車駕駛人應隨時注意前車之行動。
    」、「汽車駕駛人，駕駛汽車有下列情形之一者，處新臺幣
    6 千元以上2 萬4 千元以下罰鍰，並當場禁止其駕駛：四、
    非遇突發狀況，在行駛途中任意驟然減速、煞車或於車道中
    暫停。」、「汽車駕駛人有第一項第一款至第四款或前項行
    為者，並吊扣該汽車牌照三個月」、「汽車駕駛人有下列各
    款所列條款之一者，除依原條款處罰鍰外，並予記點：三、
    有第43條、第53條或第53條之1情形之一者，各記違規點數3
    點。」、「汽車駕駛人，有下列情形之一者，應接受道路交
    通安全講習：三、有第43條規定之情形。」道路交通安全規
    則第94條第2項、道路交通管理處罰條例第43條第1項第4款
    及第4項前段、第63條第1項第3款及第24條第1項第3款分別
    定有明文。
(二)經查，本院勘驗調查舉發機關提供之採證光碟，製成勘驗筆
    錄附卷（見本院卷第71頁）。勘驗結果為：檢舉民眾行車紀
    錄器畫面時間2021/01/14 16：17：53時至16：18：檢舉民
    眾車輛(下稱該車)行駛於臺中市西屯區青海路二段往西北方
    向之內側車道，當時號牌AHR-2731號小客車(下稱系爭車輛)
    行駛於該車右前方之外側車道，之後該車超越系爭車輛，行
    近河南路二段口後，向右跨越雙白實線，而系爭車輛超越該
    車，該車即長鳴按喇叭，該車駕駛表示「他到底要幹嘛」，
    此時畫面顯示前方號誌為直行及右轉箭頭綠燈，系爭車輛前
    方亦無突發狀況，系爭車輛駕駛行駛至交岔路口即減速煞車
    ，系爭車輛駕駛即將頭伸出並轉頭與該車駕駛爭執，而該車
    駕駛大聲表示「你看不到地上的線嗎？」後，即加速超越系
    爭車輛，通過路口至內側車道，之後系爭車輛從右後方超越
    該車，該車則加速行駛至系爭車輛旁表示「不會開車不要開
    啦」。
(三)依上開勘驗結果可知，系爭車輛沿青海路二段往西北方向之
    內側車道，行近河南路二段時，跨越雙白實線變換車道，而
    該車由後方超越系爭車輛，該車即鳴按喇叭，而當時路口號
    誌顯示為直行及右轉箭頭綠燈，系爭車輛突然於交岔路口減
    速煞車，系爭車輛駕駛轉頭與該車駕駛發生爭執，之後系爭
    車輛與該車皆向前行駛通過路口等情。按依前揭道路交通管
    理處罰條例第43條第1項第4款規定以觀，其立法意旨乃在於
    駕駛人若恣意驟然減速，將導致後方之車輛應變不及而造成
    追撞，是除非遇有突發狀況影響行車動線而不得不然，否則
    依法即嚴禁驟然減速或暫停，亦即上開規範目的乃在於使駕
    駛人能合理預期他方之行車動態，俾能有充分之時間應變，
    避免因無預期於車道中暫停導致其他駕駛人因反應不及而失
    控，或因猝然減速而產生連鎖反應致肇事，故所謂「驟然減
    速或煞車」之認定自應考量其他駕駛人之合理預期之程度。
    又所謂「突發狀況」，應具有立即發生之危險性及急迫性之
    狀況存在（如前方甫發生車禍事故、前方有掉落之輪胎、倒
    塌之路樹襲來或其他相類程度事件），駕駛人若不立即採取
    減速、煞車或於車道中暫停之措施，即會發生其他行車上之
    事故或其他人員生命、身體之危險等，始足當之。查系爭車
    輛超越該車後遭該車鳴按喇叭，隨即於交岔路口減速煞車，
    原告黃瑋智亦將頭往窗外伸出並與該車駕駛發生爭執，彼此
    已留有行車嫌隙，而原告黃瑋智明知其所駕駛之系爭車輛行
    駛於該車前方，在前方未見有任何緊急性、危險性之情況下
    ，突然於號誌顯示綠燈情況下減速煞車，況當時之車流狀況
    ，系爭車輛前方並未有任何突發狀況，原告黃瑋智之行為不
    但影響後方車輛行駛之權利，亦影響車流之順暢，更可能使
    後方來車無法立即反應而造成連環追撞之憾事，即便該車駕
    駛有變換車道之違規行為，亦不影響原告違規事實，足認原
    告駕駛系爭車輛於上開時、地確有「非遇突發狀況，在行駛
    中任意驟然煞車」之違規。故原告主張行駛至紅綠燈口本應
    減速慢行云云，尚不足採。
(四)末按道路交通管理處罰條例第43條第4項之立法目的，係慮
    及汽車所有人擁有支配管領汽車之權限，對於汽車之使用方
    式、用途、供何人使用等事項，均得加以篩選控制，是其對
    於汽車之使用者應負有監督該使用者具備法定資格及駕駛行
    為合於交通安全管理規範之公法上義務，藉以排除汽車所有
    人放任其所有之汽車供人恣意使用，徒增危害道路交通安全
    之風險。準此，道路交通管理處罰條例第43條 第1項第4款
    、第4項關於吊扣汽車牌照之處分，應係針對汽車所有人所
    設之特別規定。是在汽車駕駛人與汽車所有人不同時，即係
    採併罰規定。據此，舉發機關舉發原告上開違規，被告對原
    告分別作成原處分一、二之裁罰，洵屬於法有據。
六、綜上所述，原告違規事證明確，被告依法所為原處分一、二
    並無違誤，原告訴請撤銷，為無理由，應予駁回。
七、本件第一審裁判費為300元，應由原告負擔，爰確定第一審
    訴訟費用額如主文第2項所示。
據上論結，本件原告之訴為無理由，依行政訴訟法第237條之7、
第98條第1項前段、第237條之8第1項，判決如主文。
中　　華　　民　　國　 110　　年　　12　　月　　 8　　日
　　　　　　　　　行政訴訟庭　法　官    吳俊螢
上為正本係照原本作成。
如不服本判決，應於送達後20日內，向本院提出上訴狀，其未表
明上訴理由者，應於提出上訴後20日內向本院補提理由書（均須
按他造人數附繕本）。上訴理由應表明關於原判決所違背之法令
及其具體內容，或依訴訟資料可認為原判決有違背法令之具體事
實。
中　　華　　民　　國　110　　年　　12　　月　　8　日
　　　　　　　　　　　　　　　 書記官　   簡芳敏